【裁判字號】    89,訴,2104
【裁判日期】    890818
【裁判案由】    清償借款
【裁判全文】
臺灣臺北地方法院民事判決  八十九年度訴字第二一○四號
    原      告  甲○○
    被      告  乙○○
右當事人間請求清償借款事件，本院判決如左：
    主    文
被告應給付原告新台幣佰貳拾肆萬元，及自民國八十九年六月一日起至清償日止，
按年息百分之五計算之利息。
訴訟費用由被告負擔。
本判決於原告以新台幣壹佰零捌萬元供擔保後，得假執行。
    事    實
甲、原告方面：
壹、聲明：除假執行擔保金額外，如主文所示。
貳、陳述：
一、被告曾多次向原告借款及唆使原告投資，事證如左：
（一）被告於民國七十二年間持其弟梁迺國之支票四紙，向原告借貸新台幣（下同）
      九十四萬元。
（二）被告於七十三年間，持麥國治簽發之本票，向原告借貸二十萬元。
（三）被告持訴外人竟成公司與漢文公司之合約書，遊說原告投資四十萬元，被告並
      與原告簽立協議書，承諾分給原告利潤一百六十萬之三分之一即五十三萬元，
      但迄僅交付面額三十七萬元之支票予原告。
（四）被告嗣又以漢文公司需款週轉為由，親自簽發五紙支票向原告借貸七十萬元，
      並持其妻伍鳳霞簽發之支票三紙向原告借貸一百萬元。
（五）被告為感謝原告借款供其週轉，乃簽立承諾書二紙以示酬謝。
（六）被告嗣簽立總借據，承認積欠原告計三百五十萬元。
    詎上開債務，迭經原告催索，俟被告因案服刑出獄至今，竟分文未還，態度惡劣
    。殊有悖誠信，爰依法請求被告清償債務及法定遲延利息。
二、請求權基礎為：請求返還借款，依合約書請求。被告是騙伊錢。又主張第三點依
    協議書；該契約是於七十四年訂立的。運輸工作均是假的，他從未告訴我有關的
    運輸之事。被告說不合作時就要將錢還給我，我們現已不合作了，依協議書內容
    被告應返還給我。主張九十四萬、二十萬、七十萬、一百萬元均是向我借的，請
    求返還借款，第五點不再主張。
參、證據：提出借據、支票、本票、合約書、收據、協議書、承諾書等件（均影本）
    為證。
乙、被告方面：
壹、聲明：請求駁回原告之訴及假執行之聲請，訴訟費用由原告負擔。
貳、陳述：伊沒有欠原告這麼多錢，只欠六、七十萬元，但至今伊沒有能力清償。原
    告所提之證據均係伊簽名蓋章，但這些是成立才簽，不成立就不簽。原告向被告
    稱可向有錢人調錢，還可找人投資，但要被告將票開給他作為證明，而被告將票
    開出後，錢並沒有進來，所以我們的支票也沒有兌現。後被告向原告要回票據，
    但原告不還。被告陸續有還錢，但沒有要原告開收據。又幾十年前我有向原告借
    款，但借款均已前清了。原告所提之證據均不是我寫的，印章也不是我蓋的。它
    是偽造的。
    理    由
一、本件原告起訴主張：被告自七十二年起向原告借貸合計二百八十四萬元及投資四
    十萬元，該借款部分分文未償；至於投資四十萬部分，依協議書約定如不合作應
    歸還四十萬元款項，請求被告給付三百二十四萬元款項及遲延利息；被告則以沒
    有積欠原告這麼多錢，只欠六、七十萬元等語置辯，嗣又以幾十年前曾向原告借
    款，但均已還清等語置辯。
二、查：本件原告主張被告自七十二年間起曾分持其弟梁迺國之支票、麥國治簽發之
    本票、被告本人簽發支票，伍鳳霞簽發之支票分別向原告借款九十四萬元、二十
    萬元、七十萬元、一百萬元，計二百八十四萬元；並遊說原告投資四十萬元且與
    原告簽立協議書，約定如不合作，被告應返還四十萬元款項；嗣被告並立有總借
    據，承認積欠原告計三百五十萬元等情，有原告所提出之借據、支票、本票、合
    約書、收據、協議書、承諾書等影本在卷可佐；被告雖否認其真正，然被告於本
    院八十九年七月十四日庭期時，當庭承認上開證據資料確係被告所簽立及蓋章，
    嗣又否認其真正；且被告於前次庭期承認有六、七十萬元債務，後又稱於幾十年
    前已清償完畢，足見其辯詞反覆，空言否認，並不足採。是原告上開主張應係實
    在。
三、至被告雖辯稱：所簽立之字據及契約書等文件是成立才簽，不成立就不簽；原告
    向被告稱可向有錢人調錢，還可找人投資，但要被告將票開給他作為證明，而被
    告將票開出後，錢並沒有進來，所以我們的支票也沒有兌現。後被告向原告要回
    票據，但原告不還。被告陸續有還錢，但沒有要原告開收據。又幾十年前我有向
    原告借款，但借款均已前清了云云，然亦未提出任何證據資料以實其說，其空言
    抗辯亦未可採信，再被告質疑原告過十五年後才提起訴訟，用心可議云云，然被
    告於七十四年七月四日簽立借據謂：「茲積欠甲○○小姐至七十四年六月止，本
    息共計新台幣參佰伍拾萬元正，恐口無憑，特立此據。立據人乙○○啟，七、四
    」，是依民法第一百二十九條第一項第二款、第一百三十七條第一項之規定，其
    時效自七十四年七月四日起重行起算，應至八十九年七月四日時效完成，查本件
    原告係於八十九年四月八日聲請發支付命令，經被告異議而視為起訴，是於原告
    起訴時，本件之時效尚未消滅。是本件原告依消費借貸及兩造所簽立之協議書請
    求被告給付三百二十四萬元及自起訴狀繕本送達翌日即八十九年六月一日起至清
    償日止依年息百分之五計算之利息，為有理由，應予准許。
四、原告陳明願供擔保，請求宣告假執行，核無不合，茲酌定相當之擔保金額，予以
    准許。
結論：本件原告之訴為有理由，依民事訴訟法第七十八條、第三百九十條第二項，判
決如主文。
中      華      民      國    八十九    年      八      月     十八     日
                                民事第四庭法      官  蔡政哲
右為正本係照原本作成
如對本判決上訴，須於判決送達後廿日內向本院提出上訴狀
中      華      民      國    八十九    年      八      月     二十一   日
                                          法院書記官  林鈴芬


司法院資訊處製作；財團法人民間司法改革基金會備份。
